【裁判字號】    97,重抗,9
【裁判日期】    970521
【裁判案由】    給付票款
【裁判全文】
臺灣高等法院臺南分院民事裁定    97年度重抗字第9號
抗  告  人  菁麟實業有限公司
法定代理人  乙○○
上列抗告人因與相對人弘宇纖維股份有限公司間給付票款事件，
對於中華民國97年3月25日台灣雲林地方法院97年度執字第4091
號裁定提起抗告，本院裁定如下：
    主  文
抗告駁回。
抗告程序費用新台幣壹仟元由抗告人負擔。
    理  由
一、按「強制執行，依左列執行名義為之：一、確定之終局判決
    。」、「當事人喪失訴訟能力或法定代理人死亡或其代理權
    消滅者，訴訟程序在有法定代理人或取得訴訟能力之本人，
    承受其訴訟以前當然停止。」、「訴訟程序當然或裁定停止
    間，法院及當事人不得為關於本案之訴訟行為。但於言詞辯
    論終結後當然停止者，本於其辯論之裁判得宣示之。訴訟程
    序當然或裁定停止者，期間停止進行；自停止終竣時起，其
    期間更始進行。」，強制執行法第4條及民事訴訟法第170條
    、第188條分別定有明文。又依強制執行法第30條之1之規定
    ，強制執行程序，除該法有規定外，準用民事訴訟法之規定
    。另強制執行應依執行名義為之，執行法院對於執行名義是
    否有效成立，自應加以審查。未確定之支付命令，不備執行
    名義之要件，其執行名義尚未成立，執行法院不得據以強制
    執行。法院誤認未確定之裁判為確定，而依聲請付與確定證
    明書者，不生該裁判已確定之效力。執行法院就該裁判已否
    確定，仍得予以審查，不受該確定證明書之拘束（最高法院
    81年台抗字第114號判例意旨參照）。
二、抗告意旨略以：抗告人在收到判決書及確定證明書前，並不
    知道相對人之法定代理人已死亡。而原審法院於知悉上情後
    ，並未通知抗告人補正程序，而僅命相對人公司之董事及監
    察人到庭，經渠等對於抗告人之債權表示無意見後，為維持
    抗告人勝訴之判決。抗告人因而信賴判決已經確定，據以聲
    請強制執行程序，竟遭原審裁定駁回，為此提起抗告，請求
    廢棄原裁定云云。
三、查抗告人主張其為相對人弘宇纖維股份有限公司之債權人，
    並向原執行法院聲請強制執行相對人對於第三人之存款債權
    乙節，固據抗告人提出台灣雲林地方法院95年度虎簡字第89
    號判決書暨其確定證明書正本各乙份以為執行名義在卷，惟
    查：
  (一)按「（股份有限公司）董事長對內為股東會、董事會及常務
    董事會主席，對外代表公司」，公司法第208條第3項定有明
    文。因此對於公司為訴訟行為時，除法律別有規定外，自應
    列有代表公司權限之法定代理人並向其為之，始為合法；如
    該法定代理人業已死亡，人格既已消滅，自無從再代表該公
    司，於未經有法定代理人承受訴訟前，依首揭條文規定，該
    訴訟程序係當然停止，法院亦不得為關於本案之訴訟行為。
  (二)查原審法院95年度虎簡字第89號訴訟程序係於民國（下同）
    95年11月29日言詞辯論程序終結，惟相對人法定代理人即董
    事長甲○○業於95年11月28日死亡，其未委任訴訟代理人，
    此有上開案號判決書、戶籍謄本影本各乙份在卷可稽（原執
    行卷第4頁、第11頁），訴訟程序應當然停止，乃原審法院
    未於相對人新任法定代理人合法承受並續行訴訟程序前，即
    於95年11月29日終結言詞辯論程序，進而作成本案判決（原
    審卷第4頁），並對已死亡之甲○○為送達，於法不合。上
    開判決雖經原審法院於96年1月24日向相對人之關係人李進
    祥、李照域（即相對人之董事、監察人）為送達，並記載於
    言詞辯論筆錄，仍不生合法送達之效力，換言之，應不生判
    決確定之效力。從而，原執行法院以抗告人上開執行名義不
    具備執行要件，駁回其對相對人強制執行之聲請，於法尚無
    違誤。
四、綜上所述，抗告人聲請強制執行相對人對於第三人之存款債
    權，並不具備合法執行名義之要件，其執行名義既未有效成
    立，依法不得為強制執行之名義，原審裁定駁回抗告人強制
    執行之聲請，經核並無違誤，抗告意旨指摘原裁定不當，求
    為廢棄改判，非有理由，應予駁回。
結論：本件抗告為無理由，依強制執行法第三十條之一、民事訴
訟法第四百九十五條之一第一項、第四百四十九條第一項、第九
十五條、第七十八條裁定如主文。。
中    華    民    國    97    年    5    月     21    日
                  民事第三庭    審判長法  官  陳光秀
                                      法  官  莊俊華
                                      法  官  曾平杉
上為正本係照原本作成。
如不服本裁定，僅得於收受本裁定正本送達後10日內以適用法規
顯有錯誤為理由，向本院提出再抗告狀（須附繕本）依法應繳納
抗告費新台幣1千元，並委任律師為訴訟代理人，經本院許可後
始可再抗告於最高法院。
中    華    民    國    97    年    5    月     21    日
                                      書記官  葉秀珍
【附記】
民事訴訟法第495條之1第2項準用同法第466條之1第1、2項規定
：
(1)對於第二審判決上訴，上訴人應委任律師為訴訟代理人。但上
  訴人或其法定代理人具有律師資格者，不在此限。
(2)上訴人之配偶、三親等內之血親、二親等內之姻親，或上訴人
  為法人、中央或地方機關時，其所屬專任人員具有律師資格並
  經法院認為適當者，亦得為第三審訴訟代理人。
民事訴訟法第466條之2：
  上訴人無資力委任訴訟代理人者，得依訴訟救助之規定，聲請
  第三審法院為之選任律師為其訴訟代理人。


司法院資訊處製作；財團法人民間司法改革基金會備份。
